行　政　法　院　判　決　　　　　　　　　　　　　八十八年度判字第三八八七號
　　再 審原 告　上廣建設股份有限公司
　　代　表　人　甲○○
　　再 審被 告　財政部臺灣省北區國稅局
右當事人間因稅捐稽徵法事件，再審原告對本院中華民國八十七年十一月五日八十七
年度判字第二二一五號判決提起再審之訴。本院判決如左︰
　　主  文
再審之訴駁回。
　　事  實
緣再審原告於民國八十年元月至十月興建南投市房屋工程支付工程款，再審被告以其
未依行為時所得稅法第二十一條及稅捐稽徵機關管理營利事業會計帳簿憑證辦法第二
十一條規定，取得實際交易對象所開立之憑證，而取得出借牌照廠商大雄營造有限公
司（以下稱大雄公司）所開立之統一發票，乃依行為時稅捐稽徵法第四十四條規定，
就其應自他人取得憑證而未取得，經查明認定之總額新台幣（下同）八、八二五、五
七一元處百分之五罰鍰四四一、二七八元。再審原告不服，申經復查結果，未准變更
，提起一再訴願，亦遭駁回，遂提起行政訴訟，經本院八十七年度判字第一一一六號
判決（以下稱原判決）駁回後，再審原告以原判決有行政訴訟法第二十八條第一款再
審事由，對之提起再審之訴，復經本院前審八十七年度判字第二二一五號判決駁回，
再審原告又對之提起再審之訴。茲摘再審原告起訴意旨於次：
再審原告起訴意旨略謂︰一、違反法令之處罰，必須有積極之直接證據，無直接證據
之處罰，原判決自屬違背法令：再審被告在原審答辯之理由，無非查獲大雄營造工程
有限公司曾有借牌與他人之事證，該公司負責人經檢察官起訴或地方法院判刑有案。
但各該起訴書或法院刑事判決書上所指犯罪事實，並非再審原告曾向大雄公司借牌，
為再審被告機關所不否認。則再審被告對再審原告向大雄公司借牌之事實，自應負舉
證之責。原判決未探究再審被告之舉證責任，忽略證據為違章事實認定之基礎，採信
再審被告片面之詞，無證據而駁回再審原告之訴，判決當然為違背證據法則。二、縱
如再審被告所主張之事實，再審原告有未向實際交易對象取得憑證之行為，惟稅捐稽
徵法第四十四條之規定係行為罰，依財政部八十七年八月十九日台財稅第八七一九六
○四四五號函之解釋，行為罰係對不依稅法規定為一定行為或不行為之處罰規定，其
處罰期間一律為五年，本件事實發生於八十年元月至同年十月間，再審被告科處再審
原告罰鍰，業已逾五年之處罰期間，而本院八十七年判字第一一一六號及第二二一五
號判決對原處分之違誤，均未予以糾正，適用法規顯有錯誤，故請求將該二判決、及
再訴願、訴願、復查決定、原處分均撤銷等語。
本件未經再審被告答辯。
　　理  由
一、按行政訴訟法第二十八條第一款所謂適用法規顯有錯誤，係指原判決所適用之法
規與該案應適用之現行法規相違背，或與解釋判例有所牴觸者而言，至於法律上見解
之歧異，再審原告對之縱有爭執，要難謂為適用法規錯誤，而據為再審之理由。本件
再審原告於民國八十年元月至十月興建南投市房屋工程支付工程款，再審被告以其未
依行為時所得稅法第二十一條及稅捐稽徵機關管理營利事業會計帳簿憑證辦法第二十
一條規定，取得實際交易對象所開立之憑證，而取得出借牌照廠商大雄公司所開立之
統一發票，乃依行為時稅捐稽徵法第四十四條規定，就其應自他人取得憑證而未取得
，經查明認定之總額八、八二五、五七一元處百分之五罰鍰四四一、二七八元。再審
原告不服，申經復查結果，未准變更，提起一再訴願，亦遭駁回，遂提起行政訴訟。
本院八十七年判字第一一一六號判決認：「案外人林永安於澎湖縣馬公市設立大雄公
司，自七十八年四月二十六日起以週聖為掛名負責人，從事逃漏稅捐不法行為，有
台灣澎湖地方法院刑事判決書可稽（台灣高等法院高雄分院八十三年上更（一）字第
二六一號判決確定）；該公司係從事借牌給建商及個人，復為證人徐榮助在屏東調查
站偵訊時所供明，此亦有台灣屏東地方法院八十二年度訴字第九○九號刑事判決書可
資參酌，大雄公司既經林東村之仲介，出借牌照，開立不實統一發票予業主，再從中
收取佣金牟利，其負責人週聖並因以不正當方法逃漏稅捐，經判決徒刑在案，而原
告復未能提出支付憑證、簽收單或其他積極證據，以資證明與大雄公司有實際之交易
所為，足徵大雄公司並非原告之實際交易對象，應屬明確。則被告依首揭規定，處以
罰鍰，自無違誤。此與大雄公司是否報繳稅款，分屬二事，原告明知未與大雄公司為
交易行為，卻取得大雄公司之統一發票為憑證，自難謂為無疏失。一再訴願決定，因
而遞予維持被告所為之罰鍰處分，俱無不合。原告起訴論旨，難謂為有理由」，故依
行為時所得稅法第二十一條及稅捐稽徵機關管理營利事業會計帳簿憑證辦法第二十一
條第一項前段、稅捐稽徵法第四十四條、行政訴訟法第二十六條後段規定，駁回再審
原告前訴訟程序之訴。本院前審八十七年判字第二二一五號判決認為，其所適用之法
規，並無與該案應適用之現行法規相違背，或與解釋、判例有所牴觸之情形，自難謂
原判決有行政訴訟法第二十八條第一款再審原因。且再審原告主張，大雄公司縱有借
牌與他人之事證，惟各該事證皆未載明再審原告曾向大雄公司借牌，再審被告應就再
審原告向大雄公司借牌等違規之直接證據，負舉證責任云云，業經再審原告於前訴訟
程序提出，本院八十七年判字第一一一六號判決業以再審原告未能提出支付憑證、簽
收單或其他積極證據，以資證明與大雄公司有實際之交易行為，並參照大雄公司負責
人之其他犯罪事實，而認定大雄公司並非再審原告之實際交易對象。再審原告主張原
判決違背證據法則而違法云云，核屬以其一己事實上之主張，對本院認定事實職權之
行使有所指摘，尚非原判決或本院八十七年判字第二二一五號駁回原告再審之判決適
用法規錯誤問題。二、至於再審原告本次再審雖又補稱，其所違反之稅捐稽徵法第四
十四條之規定為行為罰，其處罰期間依財政部之解釋僅為五年等語，縱為可採。惟查
，再審原告係於八十年元月至十月間在南投市發包興建房屋期間，發生違反稅捐稽徵
法第四十四條之行為，經再審被告查獲並予以處罰，再審原告不服，於八十四年五月
二十四日提出申請書，申請復查，經再審被告於八十四年十月二十七日以北區國稅法
第00000000號決定書通知再審原告，駁回其復查申請等情，業經本院調閱八
十七年判字第一一一六號卷，有復查申請書及復查決定書等影本附於該卷足按，是再
審被告課處再審原告罰鍰之期間並未超過五年，再審原告主張再審被告逾越處罰期間
仍予處罰，適用法規顯有錯誤，亦非可採。
據上論結，本件再審之訴為無理由，爰依行政訴訟法第三十三條、民事訴訟法第五百
零二條第二項，判決如主文。
中    華    民    國     八十八      年     十一     月      十八       日
                    行 政 法 院 第 三 庭
                                審 判 長 評  事      曾  隆  興
                                         評  事      蔡  進  田
                                         評  事      鄭  淑  貞
                                         評  事      徐  瑞  晃
                                         評  事      張  瓊  文
右  正  本  證  明  與  原  本  無  異
                                         法院書記官  賀  瑞  鸞
中    華    民    國     八十八      年     十一     月      十八       日
